最高法院刑事判決　　　　　　　　　　　　　　　九十三年度台上字第二八四０號
　　上　訴　人　甲○○
右上訴人因違反毒品危害防制條例案件，不服台灣高等法院高雄分院中華民國九十三
年三月十八日第二審判決（九十三年度上訴字第六七號，起訴案號：台灣高雄地方法
院檢察署九十二年度偵字第一四二００號），提起上訴，本院判決如左：
    主  文
上訴駁回。
    理  由
按刑事訴訟法第三百七十七條規定，上訴於第三審法院，非以判決違背法令為理由，
不得為之。是提起第三審上訴，應以原判決違背法令為理由，係屬法定要件。如果上
訴理由狀並未依據卷內訴訟資料，具體指摘原判決不適用何種法則或如何適用不當，
或所指摘原判決違法情事，顯與法律規定得為第三審上訴理由之違法情形，不相適合
時，均應認其上訴為違背法律上之程式，予以駁回。本件上訴意旨略稱：(一)、上訴人
曾於庭訊，調查站調查時，據實供述確有受招待，及確知陳先生等人將上訴人所認為
之化學物品放置於行李箱中，但否認知道所帶回台之物品為一級毒品海洛因，又近年
來自中國大陸私運來台之中藥類稀有療效之藥品，均有以類似上述之方法私運來台，
雖屬不法。然絕非以原審所認定之重罪論處，原審未對上訴人有利之部分一併考量，
率以重罪論科，顯然有所違誤。(二)、依本件扣案之海洛因淨重達一０四六．二０公克
，價值不菲。參以民國（下同）九十年下半年度國內毒品價格海洛因大盤平均每公斤
新台幣（下同）二百三十萬元計算，其價格高達約二百四十五萬元，即一般人均知甚
為昂貴，且搭乘澳門東南亞國際航線班機上，均會廣播提醒乘客，如運輸毒品可判處
無期徒刑或死刑，此為公認之事實。上訴人豈只為區區五萬元鋌而走險，實大有可疑
。原審未依法考量上情，遽以重罪論處，其判決不無違背法令云云。
本件原判決認定：上訴人甲○○於九十二年六月五日自桃園中正國際機場搭乘復興航
空ＧＥ｜三五三班機至澳門，再轉往大陸珠海，於出關卡時，有姓名年籍均不詳之四
男一女成年人士（其中一名男子之綽號為「陳先生」）即與上訴人搭訕，「陳先生」
等四男一女向上訴人要約，由渠等支付五萬元之酬勞及負擔上訴人在大陸珠海之食宿
娛樂等費用為代價，上訴人則於返回台灣時私運乙批第一級毒品海洛因入境，上訴人
予以同意，原預定一個星期後返回台灣，惟因該段期間台灣ＳＡＲＳ疫情擴大蔓延，
乃繼續停留在大陸珠海待命，迄至同年七月三日，「陳先生」等四男一女獲悉台灣對
於大陸地區入境來台必須居家隔離之禁令將於同年七月四日解除，即於當晚至上訴人
住宿處所，當面將海洛因七塊分開安插在上訴人所有之大件行李箱內之衣物中，另將
二塊海洛因分開安插在黑色手提袋內之衣物中，以此分藏於衣物中之方式作為掩飾，
並告知上訴人於返台翌日必須攜帶上開海洛因南下高雄市○○路「三民市場」等候，
屆時便會有人前來取貨，同時囑咐上訴人以其前所申辦之門號0000000000
號行動電話作為聯絡工具。上訴人即與「陳先生」等四男一女共同基於運輸第一級毒
品海洛因及私運管制物品（海洛因）進口之犯意聯絡，而於九十二年七月四日，推由
上訴人攜帶裝有上開海洛因之大件行李箱及黑色手提袋各乙只，搭乘復興航空ＧＥ─
三五八號返台，並返回台北市○○區○○路一九五號一樓住處稍作休息後，旋於翌日
（九十二年七月五日）清晨，將其私運來台之上開海洛因集中存放在其所有之黑紅相
間背提兩用袋內，再攜帶該只背提兩用袋搭車南下，並依指示前往高雄市○○路「三
民市場」等候取貨之人前來取貨；上訴人於等候約十五分鐘後，「陳先生」即撥打上
開行動電話指示上訴人更換交貨地點為高雄市○○路「皇統尊貴大飯店」前，並交代
於取貨之人前來取貨之後，上訴人可撥打門號0000000000號行動電話，聯
絡拿取前所約定之報酬五萬元，上訴人因而將該電話號碼立即抄在便條紙上，並隨即
改至上開「皇統尊貴大飯店」門口等候取貨之人取貨。然因取貨之人遲遲未來取貨，
適一輛計程車駕駛而至，上訴人欲上車詢問是否前來取貨時，旋即於同日上午十一時
三十分許，遭埋伏之法務部調查局高雄市調查處等單位人員上前予以逮捕，並當場搜
索扣得上訴人所有供運輸海洛因所用之上開背提兩用袋乙只暨其內所裝之海洛因九塊
（含包裝）（驗後合計淨重一０四六．二０公克，包裝重一０．八０公克）、上開便
條紙乙張及其所有供聯絡所用之上開行動電話乙支等情，因而維持第一審依想像競合
犯之例，從一重論處上訴人共同運輸第一級毒品罪刑。係以上開事實，依憑上訴人供
明伊於九十二年六月五日搭乘上揭飛機離台，而於同年七月四日搭機返台之事實，有
入出境資料及旅客入出境紀錄查詢各乙紙在卷可稽。又上訴人於同年七月四日返台後
，旋於翌日即同年七月五日前往高雄市○○路「皇統尊貴大飯店」門口等候，並於同
日上午十一時三十分許，遭法務部調查局高雄市調查處等單位之人員上前予以逮捕，
且自上訴人身上搜索扣得上述物品之事實，亦有法務部調查局逮捕通知、搜索同意書
、搜索扣押筆錄、扣押物品目錄表各乙份附卷及上開各該物品扣案足佐。又該扣案之
海洛因九塊，經送鑑定結果，確屬第一級毒品海洛因無訛（驗後合計淨重一０四六．
二０公克，包裝重一０．八０公克），復有法務部調查局九十二年八月一日調科壹字
第二二００一五六九三號鑑定通知書乙紙在卷為憑。且敘明倘若「陳先生」等四男一
女託上訴人夾帶返台之物品並非毒品等不法物品，渠等何須大費周章免費招待上訴人
在大陸珠海之食宿、娛樂達約一個月之久（即自九十二年六月五日至同年七月四日）
？況渠等又何須再給付上訴人五萬元之高額報酬，顯有違常情。又果設上開物品係屬
合法物品，渠等以合法之途徑直接將該等物品托運來台寄交貨主即可，猶無須再以高
價透過上訴人夾帶，甚且因ＳＡＲＳ疫情之故而苦苦等候上訴人達約一個月之久始夾
帶返台，顯非尋常。依一般社會通常經驗，上訴人應可認識「陳先生」等四男一女託
其夾帶返台之物品必係毒品等不法物品，殆無疑義。況「陳先生」等四男一女於將扣
案之海洛因裝入上訴人所有之大件行李箱及黑色手提袋時，係當上訴人之面將扣案海
洛因分開安插至行李箱及袋內之衣服中，此經上訴人於調查局調查中供明在卷（見偵
查卷第四頁正面），顯然「陳先生」等四男一女此種掩藏夾帶之方式，係有意規避於
機場入關時之檢查，若非不法，豈須如此？更可見渠等所託上訴人夾帶返台之物品必
係毒品等不法物品無疑。尤以上訴人既當面目睹渠等之裝藏方式，顯然應知上開物品
係不法之毒品，至為明灼。再參諸上訴人於檢察官偵訊時所供：「陳先生」說該等物
品於過關時，查到會被沒收等語（見偵查卷第三十頁正面），可知其業已知悉所夾帶
返台之物品係可遭沒收之物，益見其應知悉該等物品係毒品等不法物品，已臻明確，
資為裁判論罪科刑之基礎。及說明上訴人初始於調查局調查中即供稱：伊原先至「三
民市場」等待，不久接到「陳先生」打電話指示更換交貨地點至「皇統尊貴大飯店」
，待取貨之人取貨後，再撥打手機0000000000號聯絡拿取五萬元酬勞等語
，雖核與上訴人偵審中之供詞互有歧異？惟其事後於偵審中翻異前詞之真實性已有可
疑，自應以上訴人於調查局調查時所供與查證之事實較相合，為屬可信。且調查人
員對上訴人所為之逮捕及搜索行為，核與刑事訴訟法第八十八條第一項、第二項、第
一百三十條之規定並無不合，調查人員因此而取得上訴人之自白及搜得扣案之物品，
均得採為認定本件犯行之證據等理由綦詳。核其採證認事之職權行使，與證據法則亦
無違誤。況又經核閱原審審判筆錄之載示，上訴人及其辯護人於法院調查證據時，於
審判長諭知辯護人曾爭執搜索，逮捕程序後所取得之證據，上訴人自白的證據能力經
合議庭評議結果，認該等證據、自白均屬現行犯之搜索取得，均得作為本案之證據後
，訊之上訴人：「有何意見」時？答稱：「沒有意見」（見原審卷第九十三至九十四
頁）。訊之：「尚有何意見請求調查」時？則均答稱：「無」（見原審卷第九十六頁
）。原審乃本於審判職權之合法行使，採為裁判之立論依據，尚無不合，即不容任指
為違法。依上所述，上訴意旨，徒憑己見，就原判決上開已說明事項，或屬原審採證
認事之職權行使，而為事實上之爭辯，自非第三審上訴之適法理由。其上訴意旨所指
摘各項核與法律規定得為第三審上訴理由之違法情形，均不相適合，其上訴違背法律
上之程式，應予駁回。
據上論結，應依刑事訴訟法第三百九十五條前段，判決如主文。
中　　　華　　　民　　　國　　九十三　　年　　　六　　　月　　　三　　　日
                              最高法院刑事第十庭
                                  審判長法官  呂　潮　澤
                                        法官  白　文　漳
                                        法官  吳　昆　仁
                                        法官  孫　增　同
                                        法官  吳　昭　瑩
      右正本證明與原本無異
                                              書  記  官
中　　　華　　　民　　　國　　九十三　　年　　　六　　　月　　 十四 　　日
                                                                        Ｖ
